ACORDAO-COMPLETO-2512924

ACÓRDÃO 2874/2022 ATA 16/2022 - PRIMEIRA CÂMARA

VISTOS, relatados e discutidos estes autos de tomada de contas especial instaurada pela Caixa Econômica Federal, contra Ary Antônio Despezzio Cintra, em razão da não comprovação da regular aplicação dos recursos do Termo de Compromisso CR.NR.0363600-20, firmado entre o Ministério da Cultura e o município de São Lourenço da Serra/SP, para construção de Complexo da Praça dos Esportes e da Cultura no modelo de 3.000 m² ("Construção da PEC 3000 M") .
ACORDAM os ministros do Tribunal de Contas da União, reunidos em sessão da Primeira Câmara, com fundamento no art. 16 da Lei 8.443/1992 c/c os art. 202 do Regimento Interno do TCU, em:
9.1. considerar revel Ary Antônio Despezzio Cintra, para todos os efeitos, dando-se prosseguimento ao processo, com fulcro no art. 12, § 3º, da Lei 8.443/1992; 
9.2. julgar irregulares, nos termos dos arts. 1º, inciso I, 16, inciso III, alíneas b e c, da Lei 8.443/1992, c/c os arts. 19 e 23, inciso III, da mesma Lei, as contas de Ary Antônio Despezzio Cintra, condenando-o ao pagamento da importância a seguir especificada, atualizada monetariamente e acrescida dos juros de mora, calculada a partir da data discriminada até a data da efetiva quitação do débito, fixando-lhe o prazo de quinze dias, para que comprove, perante o Tribunal, o recolhimento da referida quantia ao Tesouro Nacional, nos termos do art. 23, inciso III, alínea "a", da citada lei, c/c o art. 214, inciso III, alínea "a", do Regimento Interno do TCU:
	Data de ocorrência
	Valor histórico (R$) 

	13/1/2014
	205.825,28

	19/6/2014
	158.428,99

	26/11/2015
	197.147,57

	10/5/2017
	69.959,40

	17/7/2017
	27.390,33

9.3. aplicar a Ary Antônio Despezzio Cintra multa no valor de 500.000,00, conforme o art. 57 da Lei 8.443/1992 c/c o art. 267 do Regimento Interno do TCU, fixando-lhe o prazo de 15 (quinze) dias, a contar da notificação, para comprovar, perante o Tribunal (art. 214, inciso III, alínea "a", do Regimento Interno do TCU) , o recolhimento da dívida ao Tesouro Nacional, atualizada monetariamente desde a data do acórdão até a do efetivo recolhimento, se for paga após o vencimento, na forma da legislação em vigor;
9.4. autorizar, desde logo, a cobrança judicial das dívidas, caso não atendidas as notificações, na forma do disposto no art. 28, inciso II, da Lei 8.443/1992
9.5. enviar cópia deste Acórdão à Procuradoria da República no Estado de São Paulo para adoção das medidas cabíveis; e
9.6. dar ciência deste acórdão à Caixa Econômica Federal, ao Ministério da Cultura e aos responsáveis.

TOMADA DE CONTAS ESPECIAL. TCE instaurada pelo(a) Caixa Econômica Federal (mandatária no(a) Secretaria Executiva do Ministério da Cultura) em razão de Não comprovação da regular aplicação dos recursos repassados pela União, Termo de compromisso CR.NR.0363600-20, firmado com o/a MINISTERIO DA CULTURA, Siafi/Siconv 671888, função CULTURA, que teve como objeto CONSTRUCAO DA PEC 3000 M (nº da TCE no sistema: 1400/2019).

Primeira Câmara

Caixa Econômica Federal.

3. Interessados/Responsáveis:
3.1. Responsável: Ary Antonio Despezzio Cintra (XXX.074.878-XX)..

13.1. Ministros presentes: Benjamin Zymler (na Presidência), Walton Alencar Rodrigues (Relator) e Jorge Oliveira.
13.2. Ministro-Substituto presente: Augusto Sherman Cavalcanti.

WALTON ALENCAR RODRIGUES

Adoto, como relatório, instrução elaborada pela Secretaria de Controle Externo de Tomada de Contas Especial (SecexTCE) , com a qual anuiu o Ministério Público junto ao TCU: 
INTRODUÇÃO
Cuidam os autos de tomada de contas especial instaurada por Caixa Econômica Federal em desfavor de Ary Antônio Despezzio Cintra (CPF: XXX.074.878-XX) , em razão de não comprovação da regular aplicação dos recursos repassados pela União realizadas por meio do Termo de compromisso CR.NR.0363600-20, registro Siafi 671888, (peça 14) firmado entre o MINISTERIO DA CULTURA e município de São Lourenço da Serra - SP, e que tinha por objeto o instrumento descrito como "CONSTRUCAO DA PEC 3000 M	".
HISTÓRICO
Em 18/6/2019, com fundamento na IN/TCU 71/2012, alterada pela IN/TCU 76/2016 e DN/TCU 155/2016, o dirigente da instituição Caixa Econômica Federal autorizou a instauração da tomada de contas especial. O processo foi registrado no sistema e-TCE com o número 1400/2019.
O Termo de compromisso CR.NR.0363600-20, registro Siafi 671888, foi firmado no valor de R$ 2.250.129,71, sendo R$ 2.020.000,00 à conta da concedente e R$ 230.129,71 referentes à contrapartida do convenente. O prazo inicial era de 29/2/2012 a 28/2/2014, todavia, após serem firmados diversos termos aditivos (peça 15) , teve vigência até 28/2/2019, com prazo para apresentação da prestação de contas em 29/4/2019.
Os repasses efetivos da União totalizaram R$ 854.438,18 (peça 26) , da seguinte forma:
	Ordem bancária
	Valor (R$) 
	Data de emissão
	Data de crédito

	2012OB800396
	21.950,00
	30/4/2012
	3/5/2012

	2013OB800985
	199.846,00
	9/10/2013
	14/10/2013

	2014OB800304
	179.376,00
	19/2/2014
	21/2/2014

	2014OB800511
	204.828,00
	2/5/2014
	6/5/2014

	2014OB800586
	97.809,77
	5/5/2014
	7/5/2014

	2015OB800127
	28.436,00
	23/6/2015
	25/6/2015

	2015OB800128
	122.192,38
	23/6/2015
	25/6/2015

A Caixa Econômica Federal - CEF, realizou os seguintes desbloqueios para a conta vinculada, conforme controle de desbloqueio (peça 1, p. 2) : 
	Data de desbloqueio
	Repasse (R$) 
	Contrapartida (R$) 
	Total

	1/6/2012
	21.950,00
	-
	21.950,00

	13/1/2014
	199.846,00
	-
	199.846,00

	10/4/2014
	33.733,62
	-
	33.733,62

	12/6/2015
	124.695,37
	-
	124.695,37

	19/11/2015
	197.147,57
	-
	197.147,57

	5/5/2017
	69.959,40
	-
	69.959,40

	19/6/2017
	27.390,33
	-
	27.390,33

No decorrer da execução do contrato foram realizados os seguintes saques da conta de poupança para a conta vinculada (D) e aplicações da conta vinculada para a poupança (C) , conforme extratos (peças 23) :
	Valor (R$) 
	Data
	Débito/crédito

	199.830,37
	13/1/2014
	D

	158.428,99
	19/6/2015
	D

	5.914,42
	25/11/2015
	D

	191.233,15
	25/11/2015
	D

	27.390,33
	21/6/2017
	D

	28.141,99
	25/5/2017
	D

	28.141,99
	5/6/2017
	C

Além dos saques realizados para a conta específica vinculada do contrato de repasse, foi realizado um débito diretamente na conta poupança no valor de R$ 69.959,40 em 10/5/2017 (peça 21, p. 10) , sem o valor passar para a conta movimentação. Conforme relação de pagamentos (peça 22) , este valor foi usado para pagamento de fornecedor.
Todo o valor sacado foi movimentado, ficando a conta vinculada zerada. O valor não sacado permaneceu na conta poupança, rendendo juros e correção monetária, até 10/5/2019, quando foi restituído à concedente, totalizando R$ 340.857,72 (peça 25) .
No âmbito do contrato de repasse, seriam executadas obras civis, além de adquiridos equipamentos e mobiliários e realizadas ações de mobilização social, conforme plano de trabalho (peça 12) e laudo de análise técnica de engenharia (peça 16) .
A respeito da execução do contrato de repasse, conforme relatório emitido pela Caixa Econômica Federal (CEF) , haviam sido executados R$ 668.044,63 em obras civis, além de R$ 21.950,00 em mobilização social, correspondente a 30,52% da execução física total prevista. O relatório foi emitido em 2/6/2017 (peça 21, p. 13) .
Todavia, a obra foi paralisada por rescisão com a empresa contratada e, como não foram enviadas evidências da retomada das obras, foi instaurada a presente TCE.
	O fundamento para a instauração da Tomada de Contas Especial, conforme consignado na matriz de responsabilização elaborada pelo tomador de contas, foi a constatação da seguinte irregularidade: 
Não comprovação da regular aplicação dos recursos repassados pela União - Não execução total ou execução parcial sem funcionalidade do objeto pactuado e para a qual tenham sido sacados valores da conta vinculada sem a correspondente devolução.
Os responsáveis arrolados na fase interna foram devidamente comunicados e, diante da ausência de justificativas suficientes para elidir a irregularidade e da não devolução dos recursos, instaurou-se a tomada de contas especial.
No relatório (peça 30) , o tomador de contas concluiu que o prejuízo importaria no valor original de R$ 652.756,66, imputando-se a responsabilidade a Fernando Antônio Seme Amed, PREFEITO MUNICIPAL, no período de 1/1/2013 a 31/12/2016, na condição de prefeito sucessor e Ary Antônio Despezzio Cintra, PREFEITO MUNICIPAL, no período de 1/1/2017 a 31/12/2020, na condição de prefeito sucessor.
Em 9/6/2020, a Controladoria-Geral da União emitiu o relatório de auditoria (peça 32) , em concordância com o relatório do tomador de contas. O certificado de auditoria e o parecer do dirigente do órgão de controle interno concluíram pela irregularidade das presentes contas (peças 33 e 34) .
Em 26/6/2020, o ministro responsável pela área atestou haver tomado conhecimento das conclusões contidas no relatório e certificado de auditoria, bem como do parecer conclusivo do dirigente do órgão de controle interno, manifestando-se pela irregularidade das contas, e determinou o encaminhamento do processo ao Tribunal de Contas da União (peça 35) .
Na instrução inicial (peça 39) , analisando-se os documentos nos autos, concluiu-se pela necessidade de realização de citação para a seguinte irregularidade: 
1.1. Irregularidade 1: ausência de funcionalidade do objeto do termo de compromisso descrito como "CONSTRUCAO DA PEC 3000 M" sem aproveitamento útil da parcela executada, por motivo de inexecução parcial.
1.1.1. Evidências da irregularidade: documentos técnicos presentes nas peças 1, 5, 6, 7, 9, 10, 14, 15, 16 e 18.
1.1.2. Normas infringidas: Art. 37, caput, c/c o art. 70, parágrafo único, da Constituição da República Federativa do Brasil; art. 93, do Decreto-lei 200/1967; art. 66, do Decreto 93.872/1986;.
1.2. Débitos relacionados ao responsável Ary Antônio Despezzio Cintra (CPF: XXX.074.878-XX) :
	Data de ocorrência
	Valor histórico (R$) 

	13/1/2014
	205.825,28

	19/6/2014
	158.428,99

	26/11/2015
	197.147,57

	10/5/2017
	69.959,40

	17/7/2017
	27.390,33

1.2.1. 		Cofre credor: Tesouro Nacional.
1.2.2. 		Responsável: Ary Antônio Despezzio Cintra (CPF: XXX.074.878-XX) .
1.2.2.1. Conduta: deixar de tomar as providências necessárias à conclusão de obra ou dos serviços pactuados objeto do instrumento em questão, restando imprestável a parcela executada, seja por ter ficado a obra inacabada, seja porque os serviços executados não foram suficientes para obter o atingimento dos objetivos acordados.
1.2.2.2. Nexo de causalidade: A ausência das providências necessárias à conclusão de obra ou dos serviços pactuados objeto do instrumento em questão resultou na impossibilidade de aproveitamento da parcela executada, e, consequentemente, em prejuízo ao erário correspondente ao valor integral repassado.
1.2.2.3. Culpabilidade: não há excludentes de ilicitude, de culpabilidade e de punibilidade; é razoável supor que o responsável tinha consciência da ilicitude de sua conduta; era exigível conduta diversa da praticada, qual seja, tomar todas ao providências necessárias à continuidade da execução do objeto do instrumento. 
Encaminhamento: citação.
	Apesar de o tomador de contas haver incluído Fernando Antônio Seme Amed como responsável neste processo, após análise realizada sobre a documentação acostada aos autos, conclui-se que sua responsabilidade deve ser excluída, uma vez que não há evidências de que tenha tido participação na irregularidade aqui verificada.
Em cumprimento ao pronunciamento da unidade (peça 41) , foi efetuada citação do responsável, nos moldes adiante:
 Ary Antônio Despezzio Cintra - promovida a citação do responsável, conforme delineado adiante:
	Comunicação: Ofício 25400/2021 - Seproc (peça 43) 
Data da Expedição: 31/5/2021
Data da Ciência: 24/6/2021 (peça 44) 
Nome Recebedor: Amanda
Observação: Ofício enviado para o endereço do responsável, conforme pesquisa na base de dados no sistema da Receita Federal, custodiada pelo TCU.
Fim do prazo para a defesa: 9/7/2021
	
Conforme Despacho de Conclusão das Comunicações Processuais (peça 45) , as providências inerentes às comunicações processuais foram concluídas. 
Transcorrido o prazo regimental, o responsável Ary Antônio Despezzio Cintra permaneceu silente, devendo ser considerado revel, nos termos do art. 12, § 3º, da Lei 8.443/1992.
ANÁLISE DOS PRESSUPOSTOS DE PROCEDIBILIDADE DA IN/TCU 71/2012
Avaliação de Viabilidade do Exercício do Contraditório e Ampla Defesa
	Verifica-se que não houve o transcurso de mais de dez anos desde o fato gerador sem que tenha havido a notificação do responsável pela autoridade administrativa federal competente (art. 6º, inciso II, c/c art. 19 da IN/TCU 71/2012, modificada pela IN/TCU 76/2016) , uma vez que o fato gerador da irregularidade sancionada ocorreu em 17/7/2017, e o responsável foi notificado sobre a irregularidade pela autoridade administrativa competente conforme abaixo:
1. Ary Antônio Despezzio Cintra, por meio do ofício acostado à peça 9, recebido em 22/11/2018, conforme AR (peça 10) .
Valor de Constituição da TCE 	
	Verifica-se, ainda, que o valor atualizado do débito apurado (sem juros) em 1/1/2017 é de R$ 760.611,07, portanto superior ao limite mínimo de R$ 100.000,00, na forma estabelecida conforme os arts. 6º, inciso I, e 19 da IN/TCU 71/2012, modificada pela IN/TCU 76/2016. 
OUTROS PROCESSOS/DÉBITOS NOS SISTEMAS DO TCU COM OS MESMOS RESPONSÁVEIS
	Informa-se que não foi encontrado débito imputável ao responsável em outros processos no Tribunal.
	A tomada de contas especial está, assim, devidamente constituída e em condição de ser instruída.
EXAME TÉCNICO
Da validade das notificações:
	Preliminarmente, cumpre tecer breves considerações sobre a forma como são realizadas as comunicações processuais no TCU. A esse respeito, destacam-se o art. 179, do Regimento Interno do TCU (Resolução 155, de 4/12/2002) e o art. 4º, inciso III, § 1º, da Resolução TCU 170, de 30 de junho de 2004, in verbis:
Art. 179. A citação, a audiência ou a notificação, bem como a comunicação de diligência, farse-ão:
I - mediante ciência da parte, efetivada por servidor designado, por meio eletrônico, fac-símile, telegrama ou qualquer outra forma, desde que fique confirmada inequivocamente a entrega da comunicação ao destinatário;
II - mediante carta registrada, com aviso de recebimento que comprove a entrega no endereço do destinatário;
III - por edital publicado no Diário Oficial da União, quando o seu destinatário não for localizado
 (...) 
Art. 3º As comunicações serão dirigidas ao responsável, ou ao interessado, ou ao dirigente de órgão ou entidade, ou ao representante legal ou ao procurador constituído nos autos, com poderes expressos no mandato para esse fim, por meio de:
I - correio eletrônico, fac-símile ou telegrama;
II - servidor designado;
III - carta registrada, com aviso de recebimento;
IV - edital publicado no Diário Oficial da União, quando o seu destinatário não for localizado, nas hipóteses em que seja necessário o exercício de defesa.
Art. 4º. Consideram-se entregues as comunicações:
I - efetivadas conforme disposto nos incisos I e II do artigo anterior, mediante confirmação da ciência do destinatário;
II - realizadas na forma prevista no inciso III do artigo anterior, com o retorno do aviso de recebimento, entregue comprovadamente no endereço do destinatário;
III - na data de publicação do edital no Diário Oficial da União, quando realizadas na forma prevista no inciso IV do artigo anterior.
§ 1º O endereço do destinatário deverá ser previamente confirmado mediante consulta aos sistemas disponíveis ao Tribunal ou a outros meios de informação, a qual deverá ser juntada ao respectivo processo.
 (...) 
	Bem se vê, portanto, que a validade da citação via postal não depende de que o aviso de recebimento seja assinado pelo próprio destinatário da comunicação, o que dispensa, no caso em tela, a entrega do AR em "mãos próprias". A exigência da norma é no sentido de o Tribunal verificar se a correspondência foi entregue no endereço correto, residindo aqui a necessidade de certeza inequívoca. 
	Não é outra a orientação da jurisprudência do TCU, conforme se verifica dos julgados a seguir transcritos:
São válidas as comunicações processuais entregues, mediante carta registrada, no endereço correto do responsável, não havendo necessidade de que o recebimento seja feito por ele próprio (Acórdão 3648/2013-TCU-Segunda Câmara, Relator Min. José Jorge) ;
É prescindível a entrega pessoal das comunicações pelo TCU, razão pela qual não há necessidade de que o aviso de recebimento seja assinado pelo próprio destinatário. Entregandose a correspondência no endereço correto do destinatário, presume-se o recebimento da citação. (Acórdão 1019/2008-TCU-Plenário, Relator Min. Benjamin Zymler) ;
As comunicações do TCU, inclusive as citações, deverão ser realizadas mediante Aviso de Recebimento - AR, via Empresa Brasileira de Correios e Telégrafos, bastando para sua validade que se demonstre que a correspondência foi entregue no endereço correto. (Acórdão 1526/2007-TCU-Plenário, Relator Min. Aroldo Cedraz) .
A validade do critério de comunicação processual do TCU foi referendada pelo Supremo Tribunal Federal, nos termos do julgamento do MS-AgR 25.816/DF, por meio do qual se afirmou a desnecessidade da ciência pessoal do interessado, entendendo-se suficiente a comprovação da entrega do "AR" no endereço do destinatário:
Ementa: agravo regimental. Mandado de segurança. Desnecessidade de intimação pessoal das decisões do tribunal de contas da união. art. 179 do regimento interno do TCU. Intimação do ato impugnado por carta registrada, iniciado o prazo do art. 18 da lei nº 1.533/51 da data constante do aviso de recebimento. Decadência reconhecida. Agravo improvido.
O envio de carta registrada com aviso de recebimento está expressamente enumerado entre os meios de comunicação de que dispõe o Tribunal de Contas da União para proceder às suas intimações.
O inciso II do art. 179 do Regimento Interno do TCU é claro ao exigir apenas a comprovação da entrega no endereço do destinatário, bastando o aviso de recebimento simples. 
Da revelia do responsável Ary Antônio Despezzio Cintra
No caso vertente, a citação do responsável se deu em endereços provenientes da base de CPFs da Receita Federal, em sistema custodiado pelo TCU. A entrega dos ofícios citatórios nesses endereços ficou comprovada.
Nos processos do TCU, a revelia não leva à presunção de que seriam verdadeiras todas as imputações levantadas contra os responsáveis, diferentemente do que ocorre no processo civil, em que a revelia do réu opera a presunção da verdade dos fatos narrados pelo autor (Acórdão 1009/2018-TCU-Plenário, Relator Min. Bruno Dantas; 2369/2013 - TCU - Plenário, Relator Min. Benjamin Zymler e 2449/2013 - TCU - Plenário, Relator Min. Benjamin Zymler) . Dessa forma, a avaliação da responsabilidade do agente não pode prescindir da prova existente no processo ou para ele carreada. 
Ao não apresentar sua defesa, o responsável deixou de produzir prova da regular aplicação dos recursos sob sua responsabilidade, em afronta às normas que impõem aos gestores públicos a obrigação legal de, sempre que demandados pelos órgãos de controle, apresentar os documentos que demonstrem a correta utilização das verbas públicas, a exemplo do contido no art. 93 do Decreto-Lei 200/1967: "Quem quer que utilize dinheiros públicos terá de justificar seu bom e regular emprego na conformidade das leis, regulamentos e normas emanadas das autoridades administrativas competentes." 
Mesmo as alegações de defesa não sendo apresentadas, considerando o princípio da verdade real que rege esta Corte, procurou-se buscar, em manifestações do responsável na fase interna desta Tomada de Contas Especial, se havia algum argumento que pudesse ser aproveitado a seu favor. 
	No entanto, o responsável não se manifestou na fase interna, não havendo, assim, nenhum argumento que possa vir a ser analisado e posteriormente servir para afastar as irregularidades apontadas.
Em se tratando de processo em que a parte interessada não se manifestou acerca das irregularidades imputadas, não há elementos para que se possa efetivamente aferir e reconhecer a ocorrência de boa-fé na conduta do responsável, podendo este Tribunal, desde logo, proferir o julgamento de mérito pela irregularidade das contas, conforme os termos dos §§ 2º e 6º do art. 202 do Regimento Interno do TCU. (Acórdão 2064/2011-TCU-Primeira Câmara (relator Min. Ubiratan Aguiar) , 6.182/2011-TCU-1ª Câmara (relator Min. Weber de Oliveira) , 4.072/2010-TCU-1ª Câmara (Relator Min. Valmir Campelo) , 1.189/2009-TCU-1ª Câmara (Relator Min. Marcos Bemquerer) , 731/2008-TCU-Plenário (Relator Min. Aroldo Cedraz) .
Dessa forma, o responsável Ary Antônio Despezzio Cintra deve ser considerado revel, nos termos do art. 12, § 3º, da Lei 8.443/1992, devendo as contas serem julgadas irregulares, condenando-o ao débito apurado e aplicando-lhe a multa prevista no art. 57 da Lei 8.443/1992.
Prescrição da Pretensão Punitiva
	Vale ressaltar que a pretensão punitiva do TCU, conforme Acórdão 1441/2016-TCU-Plenário, Relator Min. Benjamin Zymler, que uniformizou a jurisprudência acerca dessa questão, subordina-se ao prazo geral de prescrição indicado no art. 205 do Código Civil, que é de dez anos, contado da data de ocorrência da irregularidade sancionada, nos termos do art. 189 do Código Civil, sendo este prazo interrompido pelo ato que ordenar a citação, a audiência ou a oitiva do responsável.
No caso em exame, não ocorreu a prescrição, uma vez que a irregularidade sancionada ocorreu em 17/7/2017, e o ato de ordenação da citação ocorreu em 13/5/2021.
CONCLUSÃO
	Em face da análise promovida na seção "Exame Técnico", verifica-se que o responsável Ary Antônio Despezzio Cintra não logrou comprovar a boa e regular aplicação dos recursos, instado a se manifestar, optou pelo silêncio, configurando a revelia, nos termos do § 3º, do art. 12, da Lei 8.443/1992. Ademais, inexistem nos autos elementos que demonstrem a boa-fé do responsável ou a ocorrência de outras excludentes de culpabilidade.
Verifica-se também que não houve a prescrição da pretensão punitiva, conforme análise já realizada.
	Tendo em vista que não constam dos autos elementos que permitam reconhecer a boa-fé do responsável, sugere-se que as suas contas sejam julgadas irregulares, nos termos do art. 202, § 6º, do Regimento Interno do TCU, com a imputação do débito atualizado monetariamente e acrescido de juros de mora, nos termos do art. 202, § 1º do Regimento Interno do TCU, descontado o valor eventualmente recolhido, com a aplicação da multa prevista no art. 57 da Lei 8.443/1992.
Por fim, como não houve elementos que pudessem modificar o entendimento acerca das irregularidades em apuração, mantém-se a matriz de responsabilização presente na peça 38.
PROPOSTA DE ENCAMINHAMENTO
Diante do exposto, submetemos os autos à consideração superior, propondo ao Tribunal:
considerar revel o responsável Ary Antônio Despezzio Cintra (CPF: XXX.074.878-XX) , para todos os efeitos, dando-se prosseguimento ao processo, com fulcro no art. 12, § 3º, da Lei 8.443/1992; 
excluir da relação processual Fernando Antônio Seme Amed;
		julgar irregulares, nos termos dos arts. 1º, inciso I, 16, inciso III, alíneas b e c, da Lei 8.443/1992, c/c os arts. 19 e 23, inciso III, da mesma Lei, as contas do responsável Ary Antônio Despezzio Cintra (CPF: XXX.074.878-XX) , condenando-o ao pagamento das importâncias a seguir especificadas, atualizadas monetariamente e acrescidas dos juros de mora, calculadas a partir das datas discriminadas até a data da efetiva quitação do débito, fixando-lhe o prazo de quinze dias, para que comprove, perante o Tribunal, o recolhimento das referidas quantias aos cofres do Tesouro Nacional, nos termos do art. 23, inciso III, alínea "a", da citada lei, c/c o art. 214, inciso III, alínea "a", do Regimento Interno do TCU.  
		Débitos relacionados ao responsável Ary Antônio Despezzio Cintra (CPF: XXX.074.878-XX) :
	Data de ocorrência
	Valor histórico (R$) 

	13/1/2014
	205.825,28

	19/6/2014
	158.428,99

	26/11/2015
	197.147,57

	10/5/2017
	69.959,40

	17/7/2017
	27.390,33

Valor atualizado do débito (com juros) em 23/8/2021: R$ 981.316,71.
aplicar ao responsável Ary Antônio Despezzio Cintra (CPF: XXX.074.878-XX) , a multa prevista no art. 57 da Lei 8.443/1992 c/c o art. 267 do Regimento Interno do TCU, fixando-lhe o prazo de quinze dias, a contar da notificação, para que comprove, perante o Tribunal (art. 214, III, alínea "a", do Regimento Interno do TCU) , o recolhimento da dívida aos cofres do Tesouro Nacional, atualizada monetariamente desde a data do acórdão que vier a ser proferido por este Tribunal até a data do efetivo recolhimento, se paga após o vencimento, na forma da legislação em vigor;
	autorizar, desde logo, a cobrança judicial das dívidas, caso não atendida a notificação, na forma do disposto no art. 28, inciso II, da Lei 8.443/1992;
autorizar também, desde logo, se requerido, com fundamento no art. 26, da Lei 8.443, de 1992, c/c o art. 217, §§ 1º e 2º do Regimento Interno do TCU, o parcelamento da (s) dívida (s) em até 36 parcelas, incidindo, sobre cada parcela, corrigida monetariamente, os correspondentes acréscimos legais, fixando-lhe o prazo de quinze dias, a contar do recebimento da notificação, para comprovar, perante o Tribunal, o recolhimento da primeira parcela, e de trinta dias, a contar da parcela anterior, para comprovar os recolhimentos das demais parcelas, devendo incidir, sobre cada valor mensal, atualizado monetariamente, os juros de mora devidos, no caso do débito, na forma prevista na legislação em vigor, alertando o responsável de que a falta de comprovação do recolhimento de qualquer parcela importará o vencimento antecipado do saldo devedor, nos termos do § 2º do art. 217 do Regimento Interno deste Tribunal; 
enviar cópia do Acórdão a ser prolatado à Procuradoria da República no Estado de SP, nos termos do § 3º do art. 16 da Lei 8.443/1992, c/c o § 7º do art. 209 do Regimento Interno do TCU, para adoção das medidas cabíveis; e
enviar cópia do Acórdão que vier a ser proferido ao Caixa Econômica Federal (mandatária No (a) Secretaria Executiva do Ministério da Cultura (extinta) ) e ao responsável, para ciência;
informar à Procuradoria da República no Estado de SP, ao Caixa Econômica Federal (mandatária No (a) Secretaria Executiva do Ministério da Cultura (extinta) ) e ao responsável que a presente deliberação, acompanhada do Relatório e do Voto que a fundamenta, está disponível para a consulta no endereço www.tcu.gov.br/acordaos, além de esclarecer que, caso requerido, o TCU poderá fornecer sem custos as correspondentes cópias, de forma impressa; e
informar à Procuradoria da República no Estado de SP que, nos termos do parágrafo único do art. 62 da Resolução TCU 259/2014, os procuradores e membros do Ministério Público credenciados nesta Corte podem acessar os presentes autos de forma eletrônica e automática, ressalvados apenas os casos de eventuais peças classificadas como sigilosas, as quais requerem solicitação formal.

não há

Procurador Marinus Eduardo De Vries Marsico.

TOMADA DE CONTAS ESPECIAL. TERMO DE COMPROMISSO. MINISTÉRIO DA CULTURA. AUSÊNCIA DE FUNCIONALIDADE DO OBJETO. CITAÇÃO. REVELIA. CONTAS IRREGULARES. DÉBITO. MULTA.

TOMADA DE CONTAS ESPECIAL (TCE)

Secretaria de Controle Externo de Tomada de Contas Especial (SecexTCE).

Trata-se de tomada de contas especial instaurada pela Caixa Econômica Federal (Caixa) , contra Ary Antônio Despezzio Cintra, em razão da não comprovação da regular aplicação dos recursos do Termo de Compromisso CR.NR.0363600-20, firmado entre o Ministério da Cultura e o município de São Lourenço da Serra/SP, para construção de Complexo da Praça dos Esportes e da Cultura no modelo de 3.000 m² ("Construção da PEC 3000 M") .
	O ajuste esteve vigente entre 29/2/2012 e 28/2/2019 e previa R$ 2.020.000,00 de recursos federais, mas foram efetivamente repassados apenas R$ 854.438,18, tendo em vista a paralisação das obras. 
	O tomador de contas verificou execução física de 30,52% do total previsto e a ausência de providências, pelo gestor, para retomada das obras após rescisão do contrato com empresa privada. 
	A TCE foi instaurada imputando responsabilidade a Fernando Antônio Seme Amed, prefeito entre 1/1/2013 e 31/12/2016, e Ary Antônio Despezzio Cintra, gestor do município no período de 1/1/2017 a 31/12/2020.
	No Tribunal, foi realizada citação de Ary Antônio Despezzio, em razão da ausência de funcionalidade do objeto, sem aproveitamento útil da parcela executada, para a qual o responsável não apresentou defesa.
	A SecexTCE propôs a irregularidade de suas contas, com imputação de débito e aplicação de multa. O Parquet anuiu com o encaminhamento, divergindo apenas da proposta de exclusão de Fernando Antônio da relação processual, tendo em vista não ter sido realizada sua citação. 
	Acolho o parecer da unidade técnica com o ajuste proposto pelo MPTCU como razões de decidir. 
	Ary Antônio Despezzio Cintra permaneceu silente e deve ser considerado revel, nos termos do art. 12, § 3º, da Lei 8.443/1992.
	As informações constantes do processo demonstram, de fato, que Fernando Antônio Seme Amed não concorreu para o prejuízo ao Erário verificado. O responsável iniciou a execução do objeto pactuado com a empresa BMG Engenharia e Construções Ltda., e, após rescisão amigável entre as partes, contratou a empresa EG Bezerra Engenharia Epp para dar continuidade às obras. 
	Todas os pagamentos que realizou no âmbito dos dois ajustes foram aprovados pela Caixa. 
	Por sua vez, Ary Antônio Despezzio Cintra, apesar de notificado diversas vezes para retomar as obras e ter participado de reunião com a concedente para tal finalidade, não adotou as providências pertinentes, caracterizando o abandono do empreendimento.
	A jurisprudência deste Tribunal é no sentido de que a execução parcial do objeto conveniado, sem aproveitamento da parcela realizada em prol da sociedade enseja dano correspondente à totalidade dos recursos repassados. 
	No presente caso, o débito equivale aos pagamentos realizados às empresas contratadas, uma vez que ocorreu a devolução dos recursos não utilizados. 
	Ao não apresentar defesa, o responsável deixou de juntar provas da regular aplicação dos recursos, conforme mandamento constitucional. Diante dos elementos constantes dos autos, não é possível afastar a irregularidade imputada ou aferir a boa-fé do ex-gestor.
	Sendo assim, julgo irregulares as contas de Ary Antônio Despezzio Cintra, imputando-lhe o débito apurado, cujo valor atualizado em 12/5/2022 é de R$ 1.075.231,38. Aplico-lhe, ainda, a multa prevista no artigo 57 da Lei 8.443/1992.
	Feitas essas considerações, voto para que o Tribunal adote a minuta de acórdão que submeto à apreciação do Colegiado. 
TCU, Sala das Sessões, em 24 de maio de 2022.
WALTON ALENCAR RODRIGUES 
Relator